臺灣臺北地方法院刑事判決　　　　　　　94年度訴字第1240號
　　公　訴　人　臺灣臺北地方法院檢察署檢察官
　　被　　　告　甲○○
　　　　　　　　　　　　　2樓.
上列被告因毒品危害防制條例案件，經檢察官提起公訴（九十四
年度毒偵字第二五○五號），本院判決如下：
    主  文
甲○○施用第一級毒品，累犯，處有期徒刑拾月。扣案之第一級
毒品海洛因貳小包（合計淨重貳點捌公克，驗餘淨重貳點伍參公
克），均沒收銷毀之；又施用第二級毒品，累犯，處有期徒刑拾
月，扣案之第二級毒品甲基安非他命貳小包（合計淨重壹點壹公
克，驗餘淨重壹點零伍陸公克），均沒收銷毀之。應執行有期徒
刑壹年陸月，扣案之第一級毒品海洛因貳小包（合計淨重貳點捌
公克，驗餘淨重貳點伍參公克）、第二級毒品甲基安非他命貳小
包（合計淨重壹點壹公克，驗餘淨重壹點零伍陸公克），均沒收
銷燬之。
    事  實
一、甲○○前於民國七十九年間因違反麻醉藥品管理條例案件，
    經臺灣高等法院八十年度上易字第四七四五號判決判處有期
    徒刑七月確定，於八十二年二月二十日執行完畢，又於八十
    三年間因違反麻醉藥品管理條例案件，經臺灣高等法院八十
    四年度上易字第二四○九號判決判處有期徒刑五月確定，於
    八十五年四月二十三日執行完畢，再於八十五年因違反麻醉
    藥品管理條例案件，經臺灣高等法院八十五年度上易字第二
    六四七號判決判處有期徒刑六月確定，於八十六年十二月十
    九日縮刑期滿執行完畢，復於八十七年間因施用第二級毒品
    安非他命案件，經臺灣士林地方法院八十七年度毒聲字第五
    四一號裁定送觀察、勒戒後，認無繼續施用毒品之傾向，由
    臺灣士林地方法院檢察署檢察官於八十七年九月十四日以八
    十七年度偵字第八二一二號為不起訴處分確定（以上未構成
    累犯）；另於八十八年間因偽造文書案件，經臺灣高等法院
    八十八年度上訴字第二二九○號判決判處有期徒刑三月確定
    ；又於八十八年間因施用第二級毒品安非他命案件，經本院
    八十八年度毒聲字第一○三九號裁定送觀察、勒戒後，認有
    繼續施用毒品之傾向，經本院八十八年度毒聲字第一三○九
    號裁定送強制戒治（嗣經檢察官聲請停止戒治，經本院八十
    九年度毒聲字第三七六號裁定停止戒治，所餘戒治期間，付
    保護管束，於八十九年五月二十二日戒治期滿執行完畢），
    並由臺灣臺北地方法院檢察署檢察官以八十八年度偵字第九
    七六二號提起公訴，經本院八十八年度易字第二八○○號判
    決判處有期徒刑八月確定，以上二罪經本院以八十九年度聲
    更一字第一四號裁定應執行有期徒刑十月，於八十九年三月
    八日起算刑期，於九十年一月七日執行完畢（以上構成累犯
    ）。詎甲○○仍不知悔改，分別基於施用第一級毒品海洛因
    、第二級毒品甲基安非他命之犯意，各於九十四年三月十七
    日下午五時許為警查獲後採尿前之二十六小時內、九十六小
    時內之某時（均應扣除為警查獲後至採尿之時間），在不詳
    地點，分別施用第一級毒品海洛因一次、第二級毒品安非他
    命一次，而於九十四年三月十七日下午五時許，為警在臺北
    縣汐止市○○街七十一巷六號一樓查獲，並扣得第一級毒品
    海洛因二小包（合計淨重二點八公克，驗餘淨重二點五三公
    克）、第二級毒品甲基安非他命二小包（合計淨重一點一公
    克，驗餘淨重一點○五六公克）。
二、案經臺北縣政府警察局金山分局報告臺灣士林地方法院檢察
    署呈請臺灣高等法院檢察署令轉臺灣臺北地方法院檢察署檢
    察官偵查起訴。
    理  由
一、訊據被告甲○○矢口否認有何施用第一級毒品海洛因、第二
    級毒品甲基安非他命之犯行，辯稱：伊從八十九年強制戒治
    完畢後，就沒有再吸毒，可能是查獲當天伊去查獲地點找朋
    友乙○○，去的時候整間都是煙霧，伊不小心在空氣中吸到
    ，或是誤食到摻有海洛因的香煙云云（見本院九十四年十二
    月二日審理筆錄）。經查：
(一)、本件被告於九十四年三月十七日下午五時許為警在上開地點
    查獲，經警採集其尿液送鑑定以「ＥＩＡ酵素免疫分析法」
    初步檢驗，再以「ＧＣ／ＭＳ氣相層析／質譜儀法」確認檢
    驗結果，其尿液之嗎啡濃度達每毫升四百七十八奈克，高於
    行政院衛生署所規定之嗎啡閥值每毫升三百奈克，而呈嗎啡
    陽性反應，另甲基安非他命、安非他命濃度每毫升均大於一
    千奈克，高於行政院衛生署所規定之甲基安非他命閥值每毫
    升五百（且安非他命大於或等於二百）奈克，而呈甲基安非
    他命陽性反應等情，有臺灣檢驗科技股份有限公司濫用藥物
    尿液檢驗報告一紙附卷可稽（報告編號：ＣＨ／二○○五／
    三○四七一）（見臺灣士林地方法院檢察署九十四年度偵字
    第三七九○號卷第四七頁）；又按以氣相層析質譜儀之方法
    作藥物及其代謝產物之定性及定量分析檢驗者，幾乎不會有
    偽陽性反應產生，亦即如尿液中未含有煙毒之反應者，即不
    可能產生因藥物所引起之偽陽性反應；而人體施用海洛因後
    ，平均尿液可檢驗出嗎啡陽性反應之時限為二十六小時；尿
    液中呈安非他命類陽性反應者，推算吸食時間距採集時間，
    最長可能不會超過四日等情，分別據行政院國軍退除役官兵
    輔導委員會榮民總醫院八十三年四月七日（八三）北總內字
    第○三○五九號、行政院衛生署八十一年九月八日（八一）
    藥檢一字第八一一一四八八五號、行政院衛生署藥物食品檢
    驗局八十一年二月八日（八一）藥檢一字第一一五六號函示
    醫學上之專門意見在案，依前開驗尿結果，已顯示被告於九
    十四年三月十七日下午五時許為警查獲後採尿前之二十六小
    時內、九十六小時內之某時（均應扣除為警查獲後至採尿之
    時間），分別有施用第一級毒品海洛因、第二級毒品甲基安
    非他命之事實甚明；
(二)、被告雖另辯以：伊可能是於查獲當天在查獲地點，不小心吸
    入毒品煙霧，或是誤食到摻有海洛因的香煙云云。惟按於吸
    食煙毒及麻醉藥品者之旁，同時吸入該吸食者燃燒之藥物所
    排出之氣體者，能否在尿液中被檢出煙毒或安非他命反應，
    文獻上雖尚無此類研究報告，然若非共處於狹小之密閉空間
    ，並故意大量吸入該氣體，應不致於尿液中代謝出煙毒反應
    ，業經法務部調查局八十二年十月一日（八二）陸（一）八
    二○九二七一二號函敘明在案；且如前述本件被告為警查獲
    後所採尿液中之嗎啡及甲基安非他命濃度，均高出行政院衛
    生署所規定之閥值甚多，被告稱其係於查獲當天在查獲地點
    不小心吸入或誤食毒品，而導致檢驗結果呈陽性反應之機會
    ，當屬微渺，被告此節所辯，顯為卸責之詞，不足採信；
(三)、再被告曾於八十八年間因施用第二級毒品安非他命案件，經
    本院八十八年度毒聲字第一○三九號裁定送觀察、勒戒後，
    認有繼續施用毒品之傾向，經本院八十八年度毒聲字第一三
    ○九號裁定送強制戒治，嗣檢察官聲請停止戒治，經本院八
    十九年度毒聲字第三七六號裁定停止戒治，所餘戒治期間，
    付保護管束，於八十九年五月二十二日戒治期滿執行完畢，
    並由臺灣臺北地方法院檢察署檢察官以八十八年度偵字第九
    七六二號提起公訴，經本院八十八年度易字第二八○○號判
    決判處有期徒刑八月確定等情，亦有臺灣高等法院被告全國
    前案紀錄表、臺灣臺北地方法院檢察署八十八年度偵字第九
    七六二號聲請簡易判決處刑書在卷可稽；
(四)、綜上，被告前因施用毒品案件，經強制戒治執行完畢釋放後
    ，五年內再犯本件施用第一級毒品海洛因、第二級毒品甲基
    安非他命之犯罪，事證明確；
二、核被告所為，係犯毒品危害防制條例第十條第一項、第二項
    之施用第一級、第二級毒品罪。被告因施用第一級、第二級
    毒品而持有第一級、第二級毒品之低度行為，應分別為施用
    之高度行為所吸收，不另論罪。被告所犯前開二罪間，犯意
    各別，行為互殊，應予分論併罰。再被告曾於八十八年間因
    偽造文書案件，經臺灣高等法院八十八年度上訴字第二二九
    ○號判決判處有期徒刑三月確定；又因施用第二級毒品安非
    他命案件，經本院八十八年度毒聲字第一○三九號裁定送觀
    察、勒戒後，認有繼續施用毒品之傾向，經本院八十八年度
    毒聲字第一三○九號裁定送強制戒治，並由臺灣臺北地方法
    院檢察署檢察官以八十八年度偵字第九七六二號提起公訴，
    經本院八十八年度易字第二八○○號判決判處有期徒刑八月
    確定，以上二罪經本院以八十九年度聲更一字第一四號裁定
    應執行有期徒刑十月，於八十九年三月八日起算刑期，於九
    十年一月七日執行完畢等情，有臺灣高等法院被告全國前案
    紀錄表在卷可參，其於五年以內再犯本件有期徒刑以上之罪
    ，為累犯，應依刑法第四十七條之規定，加重其刑。爰審酌
    被告已有前述事實欄所述之多項前科，此次再犯施用第一級
    毒品及第二級毒品之罪，顯未因前所受觀察、勒戒及強制戒
    治處分而矯正其行，且於犯罪後猶飾詞圖卸，不知悔改，顯
    毫無悔意，暨被告之生活狀況、品行、智識程度等一切情狀
    ，分別量處如主文所示之刑，並定其應執行之刑。末查扣案
    之白色粉末二小包、透明結晶體二小包，確分別為第一級毒
    品海洛因（合計淨重二點八公克，驗餘淨重二點五三公克）
    、第二級毒品甲基安非他命（合計淨重一點一公克，驗餘淨
    重一點○五六公克）等情，有法務部調查局九十四年六月六
    日調科壹字第○四○○○三八四四號鑑定通知書、臺灣檢驗
    科技股份有限公司濫用藥物檢驗報告（報告編號：ＣＨ／二
    ○○五／三○四七四）各一份附卷可稽（見臺灣士林地方法
    院檢察署九十四年度偵字第三七九○號卷第四六、四八頁）
    ，係屬查獲之第一級、第二級毒品，被告雖始終否認為其所
    有，而與被告同日經警於上開地點查獲之乙○○於警訊及偵
    查中亦均供稱：伊不知道該等扣案毒品為何人所有等語（見
    本院審理卷附臺灣士林地方法院檢察署九十四年度毒偵字第
    七二○號卷第一一、二八頁），惟按刑法第三十八條規定之
    沒收，為從刑之一種，具有刑罰及保安處分之性質，且與主
    刑有從屬關係，依主從不可分原則，應於裁判時附隨於主刑
    而宣告，故該條第一項第一款至第三款規定之沒收物，須與
    犯罪有直接關係並於犯罪事實中有具體之記載，始能於判決
    主文宣示沒收，然該條第二項規定同條第一項第一款之違禁
    物，不問屬於犯人與否沒收之，第四十條但書復規定違禁物
    得單獨宣告沒收，則與該犯罪無直接關係之違禁物，應由檢
    察官另行聲請單獨沒收，惟該與被告犯罪無直接關係之違禁
    物，檢察官於起訴書內已敘明應依法沒收者，應認檢察官已
    聲請沒收，為避免司法資源之浪費，仍得於判決時併宣告沒
    收；而毒品危害防制條例第十八條第一項前段規定：「查獲
    之第一、二級毒品及專供製造或施用第一、二級毒品之器具
    ，不問屬於犯人與否，均沒收銷燬之」，此項規定係刑法第
    三十八條之特別規定，仍有上開原則之適用（最高法院九十
    一年度臺非字第六七號判決意旨參照），故本件扣案之第一
    級毒品海洛因二小包、第二級毒品甲基安非他命二小包，不
    問屬於被告與否，均應依毒品危害防制條例第十八條第一項
    前段規定，宣告沒收銷燬之。
據上論斷，應依刑事訴訟法第二百九十九條第一項前段，毒品危
害防制條例第十條第一項、第二項、第十八條第一項前段，刑法
第十一條前段、第四十七條、第五十一條第五款，判決如主文。
本案經檢察官林良蓉到庭執行職務
中　　華　　民　　國　　九十四　年　　十二　月　十六　日
                  刑事第八庭審判長法  官  陳  德  民
                                  法  官  陳  芃  宇
                                  法  官  孫  曉  青
上正本證明與原本無異。
如不服本判決應於送達後十日內向本院提出上訴狀。
                                  書記官  郭  錦  賢
中　　華　　民　　國　　九十四　年　　十二　月　十六　日
附錄本案論罪科刑法條全文：
毒品危害防制條例第十條
施用第一級毒品者，處六月以上五年以下有期徒刑。
施用第二級毒品者，處三年以下有期徒刑。
